臺灣臺中地方法院刑事判決　　　　　　　　　　　　九十一年度易字第一七八五號
　　公　訴　人　臺灣臺中地方法院檢察署檢察官
　　被　　　告　乙○○
右列被告因竊盜案件，經檢察官提起公訴（九十一年度偵字第一一五二八號），本院
判決如左：
    主  文
乙○○無罪。
    理  由
一、公訴意旨略以：被告乙○○意圖為自己不法之所有，於民國九十一年六月九日十
    一時二十分許，在臺中縣潭子鄉○○路○段五七０號「坤發機車行」前，竊取被
    害人甲○○所有置於地上之機車鋼圈一個、機車汽缸頭二粒、機車引擎汽缸四粒
    、邊蓋二片、機車化油器一粒，總價新臺幣（下同）五百五十元。嗣於同日十二
    時二十分許，在臺中縣潭子鄉○○路二四二號「順達資源回收場」，正欲將所竊
    得之上開機車零件售予鄭順寶之際，為警當場查獲，並扣得上開竊得之機車零件
    。因認被告涉有刑法第三百二十條第一項之竊盜罪嫌。
二、按犯罪事實應依證據認定之，無證據不得推定其犯罪事實；又不能證明被告犯罪
    者，應諭知無罪之判決，刑事訴訟法第一百五十四條、第三百零一條第一項分別
    定有明文。次按事實之認定，應憑證據，所謂證據，須適於為被告犯罪事實之證
    明者，始得採為斷罪資料，如未能發現相當證據，或證據不足以證明，自不能以
    推測或擬制之方法以為裁判基礎；又認定不利於被告之事實，須依積極證據，苟
    積極證據不足為不利於被告事實之認定時，即應為有利於被告之認定，更不必有
    何有利之證據，最高法院五十三年臺上字第二七五０號、三十年上字第八一六號
    、四十年臺上字第八六號分別著有判例可資參照。又按刑法上之竊盜罪，須意圖
    為自己或第三人不法之所有，而取他人所有物，為其成立要件，如認為他人已經
    廢棄之物，以拾取之意思而撿取時，因行為人欠缺竊盜之故意，縱其結果不免有
    民事上之返還或侵權責任，要難認為構成刑法上之竊盜罪。最高法院二十三年上
    字第一八九二號判例、四十五年度台上字第八七七號、八十二年度台上字第二六
    ０七號裁判可資參照。
三、公訴人認被告涉有右開竊盜罪嫌，無非係以被害人甲○○於警訊中指述：上開機
    車零件雖放在機車店前之廢料堆中，但無丟棄之意思，而是準備要送給人等語；
    參以上開機車零件數量非少，且售得三百七十八元，依常情尚難認為遭人棄置之
    物；復有證人鄭順寶之警訊筆錄、贓物領據及扣案之上開機車零件可證，資為論
    據。訊之被告對於有於右揭時、地撿拾上開機車零件賣予證人鄭順寶等情，雖供
    認不諱，惟堅詞否認有何竊盜犯行，辯稱：以為上開機車零件是車行不要的物件
    ，並無偷竊之意等語。
四、經查：
（一）被告於九十年六月九日十一時二十分許，在臺中縣潭子鄉○○路○段五七０號
      「坤發機車行」前，拿取該車行老闆甲○○置於車行前廢料堆中之機車鋼圈一
      個、機車汽缸頭二粒、機車引擎汽缸四粒、邊蓋二片、機車化油器一粒，總價
      值五百五十元。並於取得後，於同日十二時二十分許，前往臺中縣潭子鄉○○
      路二四二號「順達資源回收場」，將上開機車零件售予回收場老闆鄭順寶，得
      款三百七十八元等情，固據被告供陳明確，核與車行老闆甲○○、回收場老闆
      鄭順寶於警訊中陳稱之情節，均相符合，並有贓物認領保管單一紙附卷可稽。
（二）然查：
  １、九十年六月九日為星期日，「坤發機車行」老闆甲○○係於警方在「順達資源
      回收場」查獲被告後，經警通知始知該車行之零件被人取走一節，業據車行老
      闆甲○○於警訊時陳稱明確，有警訊筆錄可考。衡情，被告在大白天於該車行
      門前拿取上開鋼鐵製之機車零件，數量非少，理當發出聲響，該車行若有營業
      ，車行內之人員應能即時發現。是以該車行老闆既係經由警方通知才知悉上情
      ，足徵該車行於是日並未開門營業。被告於本院審理時辯稱：「案發那天是星
      期日，那家機車行門是關起來的．．．」等語，即堪信採。
  ２、「坤發機車行」老闆甲○○於警訊時指稱：「該零件均為我修理機車後所留下
      之廢棄零件。我放於機車店前之廢料堆，準備送給一位不知名的殘障人士拿去
      賣。」等語，核與被告於本院審理時所辯：「．．．那些東西都是壞的且放置
      在外面，我騎車過去時看到那些東西旁邊也有放一些壞的塑膠板及空瓶子．．
      ．」等語，又相符合。則依現場情狀觀之，「坤發機車行」老闆甲○○既將上
      開機車零件與其他廢料堆放一起，且於星期日休業時間，仍置放在機車行門外
      ，並未將該等廢料移至機車行內，或以鐵絲或其他物件加以圈圍，使一般人得
      以辨識該等廢料尚非該車行所丟棄不用之物品，自足使人誤信該等廢料堆中之
      物品均係該車行棄置不要之物。公訴人單憑上開機車零件數量非少，且售得三
      百七十八元，而未能審酌上開機車零件放置之場所、周遭環境等情狀，即認依
      常情尚難認為遭人棄置之物，尚嫌速斷。基此，被告辯稱：「．．．我以為是
      他們不要的．．．」等語，即與常情無違。被告因而就該等廢料堆中之上開機
      車零件加以撿拾，並持以販售予「順達資源回收場」，揆諸前揭裁判意旨，自
      難認有何竊盜之故意。
  ３、「坤發機車行」老闆甲○○雖於警訊中亦陳明並無丟棄上開機車零件之意，且
      準備要送給另一名殘障人士等語，惟查，機車行老闆甲○○是否有丟棄上開機
      車零件之意思，以及預計要如何處置該等機車零件，均屬甲○○內心之思維活
      動，尚非旁人所能知悉。而依前述，該機車行對於上開機車零件之堆放、處置
      方式，又足使人產生該機車行已不要該等機車零件之誤認，自難以機車行老闆
      甲○○主觀上並無丟棄上開機車零件之意，即認被告撿拾該等機車零件，必係
      出於竊取之意思。
（三）綜上所陳，公訴人所舉之證據顯尚不足以證明被告有何竊盜之故意，此外，本
      院又查無其他證據證明被告確有公訴人所指之竊盜犯行，揆諸首揭規定，既無
      積極證據足認被告主觀上有何竊盜故意，自無從以刑法第三百二十條第一項之
      竊盜罪相繩，依法應諭知無罪之判決。
據上論斷，應依刑事訴訟法第三百零一條第一項，判決如主文。
本案經檢察官陳松吉到庭執行職務
中      華      民      國      九十一    年      八      月    三十    日
                                臺灣臺中地方法院刑事第二庭
                                    法  官  莊  嘉  蕙
右正本證明與原本無異。
如不服本判決，應於判決送達後十日內，向本院提出上訴狀。
                                    書記官
中      華      民      國      九十一    年      八      月    三十    日
